【裁判字號】    90,上易,1608
【裁判日期】    901114
【裁判案由】    傷害
【裁判全文】
臺灣高等法院高雄分院刑事判決                    九十年度上易字第一六八號
    上訴人  台灣高雄地方法院檢察署檢察官
    被  告  丙○○
右上訴人因被告傷害案件，不服臺灣高雄地方法院九十年度易字第二○六號中華民國
九十年七月十日第一審判決（起訴案號：臺灣高雄地方法院檢察署八十九年度偵字第
二○五七八號），提起上訴，本院判決如左：
      主  文
上訴駁回。
      理  由
一、甲訴意旨略以：被告丙○○於民國（下同）八十九年六月二十四日二十二時許，
    在高雄市○○區○○路五十六號前，因告訴人乙○○調戲其女友杜秋虹，乃基於
    傷害之犯意，持菜刀割傷告訴人左耳，因認被告涉犯刑法第二百七十七條第一項
    傷害罪嫌。
二、按犯罪事實應依證據認定之，無證據不得推定其犯罪事實，刑事訴訟法第一百五
    十四條定有明文。又認定不利於被告之事實，須依積極證據，苟積極證據不足為
    不利於被告事實之認定時，即應為有利於被告之認定，更不必有何有利之證據。
    另刑事訴訟法上所謂認定犯罪事實之證據，係指足以認定被告確有犯罪行為之積
    極證據而言，該項證據自須適合於被告犯罪事實之認定，始得採為斷罪資料（最
    高法院三十年上字第八一六號、二十九年上字第三一０五號判例參照）。又告訴
    人之指訴，本以使被告受刑事訴追或處罰為目的，故其陳述是否與事實相符，自
    應調查其他證據，以資審認，苟其所為攻擊之詞，尚有瑕疵，則在此瑕疵未予究
    明以前，即不能遽採為斷罪之基礎（最高法院六十九年台上字第一五三一號判例
    參照）。
三、甲訴人認被告丙○○涉犯刑法第二百七十七條第一項傷害罪嫌，無非係以告訴人
    乙○○之指訴及驗傷診斷書為其論據。訊據被告丙○○固不諱言與告訴人發生爭
    執之事實，惟堅決否認有何傷害之犯行，辯稱：因告訴人對其女友毛手毛腳，遂
    與告訴人理論，隨即遭告訴人及同事數人毆打、追趕，其在海產店旁看到菜刀一
    把，乃拾起丟向告訴人等，然並未丟中；之後，被告就和案外人吳明宏到案外人
    陳政彥之住處。而告訴人係在派出所前遭人打傷，足見該傷勢與被告無關等語。
    經查：
（一）據證人即告訴人之同夥曾冠勝於九十年五月二十二日在原審證稱：「（去年六
      月二十四日晚上發生經過情形如何？）答：在海產店外我看到我們的人在打架
      ，我過去勸架，就發生混戰，但是沒有人受傷，那時乙○○跌倒，我就扶他起
      來，之前約好到渡船頭坐船，可是他們沒有去，只有我跟乙○○（去），後來
      我們走到派出所門口，對方又跑來打我們，我一邊打一邊閃又跑到海產街，後
      來我再跑回去看乙○○時，他倒在地上，地上有一灘血，我就叫人叫救護車，
      所以乙○○如何受傷我不知道」（見原審卷第八十八頁正面），而告訴人於原
      審亦指稱係在派出所前受傷的等情在卷（見原審卷一二二頁正面）。足見案發
      當晚即八十九年六月二十四日二十二時許，在海產店附近即高雄市○○區○○
      路五十六號前，被告與告訴人雙方一夥人發生爭執，但當時告訴人雖有跌倒並
      未受傷，直至旗津分駐所前，告訴人被追打而受傷。
（二）被告辯稱其在廟前路發生爭執後，即與吳明宏到陳政彥家等情，經本院隔別訊
      問被告及證人吳明宏、陳政彥，核彼等所述情節彼此吻合（見本院九十年十月
      十九日訊問筆錄）。反觀告訴人之指訴，先則於警訊指稱被告係在廟前路五十
      六號前，不知持何兇器打傷我耳朵，吳明宏亦有打我耳朵云云；但於偵查中則
      指稱被告係持菜刀，大約有十幾人打我，有人拿刀及木棍云云（見偵卷第十三
      頁正面、十四頁正面）；於原審則指稱那天只有我與告訴人發生打架之事云云
      （見原審卷第七十頁正面），後又指稱：「（你究竟在何處被打傷的？）答：
      在派出所前被人用刀子弄傷的」、「（在廟前路有無被人用刀子將你弄傷？）
      答：那時候吳明宏抓住我的手，而且我那時喝很多酒，那邊人很多，我怎麼知
      道是誰弄傷我的」、「（你知道如何受傷？）答：那時很晚了，打我的人應該
      是被告」（見原審卷第一二二頁正面），告訴人對於在何處被打傷？被告有無
      持兇器？是否僅與被告一人打架？先後指述不一，已難僅憑告訴人之指訴遽論
      被告罪刑；而證人即在旗津分駐所前值勤目擊打架現場之員警陳正宗證稱：當
      天其在派出所值班時，有六、七位不明人士拿棍棒毆打一名被害人，其上前勸
      阻，打人者一哄而散，被害人側倒在地上頭部流血，現場並未查獲菜刀等物，
      其亦未看到參與毆打中有手持菜刀者，告訴人倒下之處有血跡等情，亦不能證
      明被告係打傷告訴人之人，且該打傷告訴人之人縱為被告之同夥，因雙方一夥
      人既在廟前路發生糾紛在先，被告之同夥為洩恨或為被告打抱不平而個別起意
      打傷告訴人，即有可能，亦難遽認被告與之有何犯意聯絡。此外，亦查無其他
      積極證據足資審認被告有何甲訴人所指之傷害犯行，揆諸前揭法條及判例意旨
      ，自屬不能證明被告犯罪。
四、原審因而為被告無罪之諭知，核無不合，檢察官上訴意旨仍認被告有傷害犯行，
    而指摘原判決不當，為無理由，應予駁回。
據上論結，應依刑事訴訟法第三百六十八條，判決如主文。
本案經檢察官林應華到庭執行職務。
中    華    民    國      九十      年      十一      月      十四      日
                              臺灣高等法院高雄分院刑事第二庭
                                  審判長法官  曾永宗
                                        法官  謝肅珍
                                        法官  邱永貴
右正本證明與原本無異。
不得上訴。
                                      書記官  周能智
中    華    民    國      九十      年      十一      月      十六      日
                                                                        Ｋ


司法院資訊處製作；財團法人民間司法改革基金會備份。
